臺灣新竹地方法院刑事判決
110年度易字第250號
公  訴  人  臺灣新竹地方檢察署檢察官
被      告  郭彥廷


上列被告因違反毒品危害防制條例案件，經檢察官聲請簡易判決
處刑（109年度撤緩毒偵字第265號），本院認不應以簡易判決處
刑（109年度竹東簡字第217號），改依通常程序審理，判決如下
：
    主  文
本件公訴不受理。
    理  由
一、公訴意旨略以：被告甲○○基於施用第二級毒品甲基安非他命
    之犯意，於民國108年11月4日15時許，在新竹市○區○○○00巷0
    0○00號住處內，以燒烤玻璃球吸食煙霧方式，施用第二級毒
    品甲基安非他命1次。嗣因警方執行網路巡邏發現交友軟體Grin
    der帳號「177/64fun」疑似散布毒品訊息，遂邀該帳號使用
    人見面，於108年11月4日15時28分許，在新竹市○區○○○街00號
    前，發現帳號使用人即被告到場赴約，旋即上前盤查，當場
    扣得安非他命2包(毛重1.23公克、1公克)、玻璃球1個、水車
    1組、殘渣袋1個，復於同日16時50分許，採集其尿液檢體送驗
    ，結果呈安非他命及甲基安非他命陽性反應而查獲。因認被
    告涉犯毒品危害防制條例第10條第2項之施用第二級毒品罪
    嫌等語。
二、按起訴之程序違背規定者，應諭知不受理之判決，並得不經
    言詞辯論為之，刑事訴訟法第303條第1款、第307條分別定
    有明文。次按毒品危害防制條例第20條於109年1月15日經總
    統公布修正，而於同年7月15日生效施行，該條第1項規定：
    「犯第10條之罪者，檢察官應聲請法院裁定，或少年法院（
    地方法院少年法庭）應先裁定，令被告或少年入勒戒處所觀
    察、勒戒，其期間不得逾2月」，同條第3項則規定：「依前
    項規定為觀察、勒戒或強制戒治執行完畢釋放後，3年後再
    犯第10條之罪者，適用前二項之規定」。而現行毒品危害防
    制條例認施用毒品者具有「病患性犯人」特質，強調「治療
    勝於處罰」、「醫療先於司法」，應以「3年」為期，建立
    「定期治療」之模式，準此，毒品危害防制條例第20條第3
    項規定中所謂「3年後再犯」，只要本次再犯（不論修正施
    行前、後）距最近1次觀察、勒戒或強制戒治執行完畢釋放
    ，已逾3年者，即該當之，不因其間有無犯毒品危害防制條
    例第10條之罪經起訴、判刑或執行而受影響（最高法院109
    年度台上大字第3826號裁定意旨參照）。又按現行毒品危害
    防制條例對於施用第一級或第二級毒品罪者，進入司法程序
    之戒癮治療方式，係採取「觀察、勒戒或強制戒治」與「附
    命完成戒癮治療之緩起訴處分」雙軌制，其目的同在給予施
    用毒品者戒毒自新機會。是以，被告既同意參加「戒癮治療
    」，並由檢察官採行「附命緩起訴」方式，且完成「附命緩
    起訴」所採用之戒癮治療，事實上已接受等同「觀察、勒戒
    或強制戒治」執行完畢釋放之處遇（最高法院109年度台非
    字第76號判決同此見解）。反之，縱經檢察官為附命完成戒
    癮治療之緩起訴處分，若被告未完成戒癮治療，即無從視為
    事實上已經「觀察、勒戒或強制戒治」執行完畢。
三、經查：
  ㈠被告甲○○前因施用毒品案件，經本院以105年度毒聲字第132
    號裁定送勒戒處所觀察、勒戒後，認無繼續施用毒品傾向，
    於105年7月11日執行完畢出所，並經臺灣新竹地方檢察署檢
    察官以105年度毒偵字第236號為不起訴處分確定。
  ㈡被告本件施用毒品案件，經臺灣新竹地方檢察署檢察官以108
    年度毒偵字第2044號為附命戒癮治療之緩起處分確定，惟被
    告於緩起訴期間有未完成戒癮治療、精神治療、心理輔導或其他
    適當之處遇措施及違背預防再犯所為之必要命令等情事，經
    臺灣新竹地方檢察署檢察官以109年度撤緩字第280號撤銷該
    緩起訴處分並聲請簡易判決處刑，被告嗣後未再接受觀察、
    勒戒或強制戒治之處遇，或完成緩起訴處分所附命戒癮治療
    ，有臺灣新竹地方檢察署檢察官108年度毒偵字第2044號緩
    起訴處分書、109年度撤緩字第280號撤銷緩起訴處分書、臺
    灣高等法院被告前案紀錄表各1份附卷可查。則被告本案雖
    曾經為附命完成戒癮治療之緩起訴處分，惟被告未完成附命
    緩起訴之戒癮治療，無從認其事實上已接受等同「觀察、勒
    戒或強制戒治」執行完畢釋放之處遇。本案聲請簡易判決處
    刑書所認被告施用第二級毒品犯行之時間（108年11月4日）
    ，距離被告最近1次觀察、勒戒執行完畢釋放之時間，已逾3
    年，依修正後之毒品危害防制條例第20條第3項規定，本應
    再予觀察、勒戒，惟本案被告施用第二級毒品案件卻經檢察
    官聲請簡易判決處刑，並於毒品危害防制條例上開規定修正
    施行後之109年11月20日繫屬本院，有臺灣新竹地方檢察署1
    09年11月19日函文上蓋具之本院收文章戳在卷可稽（竹東簡
    字卷第5頁），其起訴程序違背規定，本院爰不經言詞辯論
    ，逕為諭知不受理之判決。另扣案之甲基安非他命2包、玻
    璃球1個、吸食器1組、殘渣袋1個（扣押物品目錄表見毒偵2
    044號卷第14頁），是否符合刑法第40條規定，得單獨聲請
    宣告沒收，亦請檢察官依職權為適法處理，附此敘明。
據上論斷，應依刑事訴訟法第452條、第303條第1款、第307條，
判決如主文。
本案經檢察官高如應聲請以簡易判決處刑。　　
中　　華　　民　　國　　110 　年　　3 　　月　　29　　日
                  刑事第三庭    法  官  王靜慧
以上正本證明與原本無異。　　　　　　　　　
如不服本判決應於收受判決後20日內向本院提出上訴書狀，並應
敘述具體理由。其未敘述上訴理由者，應於上訴期間屆滿後20日
內向本院補提理由書(均須按他造當事人之人數附繕本)「切勿逕
送上級法院」。　　　　　　　　　
                                書記官  林曉郁
中　　華　　民　　國　　110 　年　　3 　　月　　30　　日